臺灣花蓮地方法院刑事判決　　　　　　 100年度簡上字第12號
上　訴　人　臺灣花蓮地方法院檢察署檢察官
被　　　告　何信潡
上列上訴人因被告竊盜等案件，不服本院花蓮簡易庭民國99年12
月16日99年度花簡字第892 號第一審刑事簡易判決（聲請簡易判
決處刑案號：臺灣花蓮地方法院檢察署99年度偵字第4103號），
提起上訴，本院管轄之第二審合議庭認為應適用通常程序審判，
並自為第一審判決如下：
    主      文
原判決撤銷。
何信潡犯攜帶兇器竊盜罪，累犯，處有期徒刑柒月。扣案之綠色
軟管壹支沒收。
    事      實
一、何信潡於民國94年間，因施用第二級毒品案件，分別經本院
    以94年度花簡字第492號、94年度花簡字第809號判處有期徒
    刑6月、6月確定，上開二罪經裁定定其應執行刑為有期徒刑
    11月確定，甫於95年9月1日縮刑期滿執行完畢。詎仍不知悛
    悔，明知其位在花蓮縣壽豐鄉樹湖村1鄰樹湖20 號之住處，
    因未繳自來水費，已於99年5月24 日經臺灣自來水股份有限
    公司（下稱自來水公司）拆除水表而停止供水，並於水表箱
    內安裝止閥桿，竟意圖為自己不法之所有之犯意，於99年 6
    月初某日，未經自來水事業許可，破壞住處前水表箱上之封
    印（所涉毀損部分未據告訴），並打開水表箱後，先徒手轉
    開上揭止閥桿，再持其所有客觀上足供兇器使用之扳手接上
    綠色軟管，將自來水引進上開住處內，而竊取自來水公司所
    有之自來水。嗣經自來水公司技術士郭榮輝於99年6月14 日
    巡察時發現上情報警處理，始查悉上情，並扣得前開綠色軟
    管1支。
二、案經花蓮縣政府警察局吉安分局報請臺灣花蓮地方法院檢察
    署檢察官偵查後聲請以簡易判決處刑。
    理      由
一、本件資以認定事實之所有卷證資料，檢察官及被告何信潡於
    本院審理中均不爭執證據能力（見本院卷第35頁），亦未於
    言詞辯論終結前聲明異議，且無證據證明係公務員違背法定
    程序所取得，又卷內書證亦無刑事訴訟法第159條之4第1 款
    、第2款之顯有不可信情況，均有證據能力，合先敘明。
二、上開犯罪事實，業據被告於警、偵及本院審理中均供認不諱
    ，核與證人郭榮輝於警詢中證述情節相符，並有臺灣自來水
    公司用水實地調查表、臺灣自來水公司受理密告竊水案件處
    理表、追償水費核計單、手提抄表機系統- 用戶資料維護作
    業、自來水公司計費一覽表、扣押物品清單、照片附卷及綠
    色軟管1 支扣案可稽，足認被告自白與事實相符，堪信為真
    。是本件事證已臻明確，被告犯行洵堪認定，自應依法論科
    。
三、按刑法學理上所稱法規競合（法條競合），係指單一行為，
    發生單一之犯罪結果，與數個刑罰法律規定之犯罪構成要件
    全部或一部符合，因法規之錯綜關係，致同時有數個法規競
    合適用時，祇能依(1)重法優於輕法。(2)特別法優於普通法
    。(3)基本法優於補充法。(4)全部法優於一部法。(5) 狹義
    法優於廣義法等原則，選擇一個最適當之法規作為單純一罪
    予以論處而排斥其他法規之適用。惟其中之「特別法優於普
    通法」原則，應排除普通法較特別法處罰為重者，即普通法
    之處罰較特別法之處罰為重時，仍應適用「重法優於輕法」
    之原則，此乃法律當然之解釋（最高法院97年度臺上字第51
    14號判決意旨參照）。次按所謂「特別法優於普通法」原則
    ，係指假設立法者在特別法中制訂某特定構成要件（ A罪）
    的立法意旨，正是在於排斥普通法中某一般構成要件（ B罪
    ）的適用，並且，一旦實現該A罪勢必同時實現B罪者，此時
    方能就此一個案適用的結論而言，訂立在特別法的 A罪排斥
    了訂立在普通法的 B罪，在此真正應比較的對象是各該具體
    構成要件，而非抽象的法典名稱（參見林鈺雄著新刑法總則
    ，西元2006年9月初版，第572頁）。經查，本件被告竊水同
    時，尚攜帶兇器而為之，是其係單一竊水行為，同時符合自
    來水法第98條第1款及刑法第321條第1項第3款之構成要件，
    則衡諸上開最高法院判決意旨，其中刑法第321條第1項第 3
    款之法定刑為6月以上；5年以下有期徒刑之罪（修正前，此
    部分詳下述），而自來水法第98條第1款竊水罪之法定刑為5
    年以下有期徒刑、拘役或500 元以下罰金之罪，較以法定刑
    之輕重而言，自應適用刑法第321條第1項第3 款之攜帶兇器
    竊盜罪。縱不以法定刑之輕重而定其應適用之法條，另參諸
    上開學者林鈺雄之見解，實現自來水法第98條第1 款之構成
    要件，並不必然同時實現刑法第321條第1項第3 款之構成要
    件，蓋本件被告係持兇器竊水，而自來水法第98條第1 款之
    規定，並無涵攝攜帶兇器竊盜之構成要件，自不能僅因被告
    所竊之客體為水，即遽認自來水法第98條第1款係刑法第321
    條第1項第3款之特別法而優先適用，佐以前述最高法院判決
    意旨，仍應適用刑法第321條第1項第3 款予以論罪科刑，殆
    無疑義。
四、查被告行為後，刑法第321條業於民國100年1月26 日修正公
    布，並於同年月28日生效。按行為後法律有變更者，適用行
    為時之法律，但行為後之法律有利於行為人者，適用最有利
    於行為人之法律，刑法第2條第1項定有明文。且就比較之結
    果，須為整體之適用，不能割裂分別適用各該有利於行為人
    之法律，此即刑法變更之比較適用所應遵守之「罪刑綜合比
    較原則」及「擇用整體性原則」（最高法院24年上字第2634
    號、27年上字第2615號判例、95年度第8 次刑事庭會議決議
    參照）。修正前刑法第321條第1項規定：「犯竊盜罪而有左
    列情形之一者，處6月以上、5年以下有期徒刑：一、於夜間
    侵入住宅或有人居住之建築物、船艦或隱匿其內而犯之者。
    二、毀越門扇、牆垣或其他安全設備而犯之者。三、攜帶兇
    器而犯之者。四、結夥三人以上而犯之者。五、乘火災、水
    災或其他災害之際而犯之者。六、在車站或埠頭而犯之者。
    」修正後刑法第321條第1項規定：「犯竊盜罪而有下列情形
    之一者，處6月以上、5年以下有期徒刑，得併科新臺幣10萬
    元以下罰金：一、侵入住宅或有人居住之建築物、船艦或隱
    匿其內而犯之者。二、毀越門扇、牆垣或其他安全設備而犯
    之者。三、攜帶兇器而犯之者。四、結夥三人以上而犯之者
    。五、乘火災、水災或其他災害之際而犯之者。六、在車站
    、埠頭、航空站或其他供水、陸、空公眾運輸之舟、車、航
    空機內而犯之者。」經比較新舊法之規定，修正後該條項於
    第1款刪除「於夜間」之要件，於第6款增加「在航空站或其
    他供水、陸、空公眾運輸之舟、車、航空機內」之要件，擴
    大加重竊盜罪之適用範圍，使部分修正前原應適用普通竊盜
    罪論罪科刑之情形，於修正後改論以加重竊盜罪論罪科刑，
    並增加得併科罰金新臺幣10萬元之規定，是比較新、舊法之
    結果，以修正前之刑法對被告較為有利，揆諸前開說明，應
    適用被告行為時即100年1月26日修正公布前刑法之規定。
五、又按刑法第321條第1項第3 款之攜帶兇器竊盜罪，係以行為
    人攜帶兇器竊盜為其加重條件。此所謂兇器，其種類並無限
    制，凡客觀上足對人之生命、身體、安全構成威脅，具有危
    險性之兇器均屬之。且祇須行竊時攜帶此種具有危險性之兇
    器為已足，並不以攜帶之初有行兇之意圖為必要（最高法院
    79年臺上字第5253號判例參照）。本件被告竊盜時所攜帶之
    扳手1 把，雖未扣案，然扳手均為金屬製成，具有一定程度
    之尖銳性，此為本院依職權所知悉，若持以行兇，客觀上足
    以對人之生命、身體、安全構成威脅，具有危險性，自屬兇
    器無訛。核其所為，係犯修正前刑法第321條第1項第3 款之
    攜帶兇器竊盜罪。另其自99年6月初起至同年6月14日遭查獲
    竊水之時止，其間先後多次竊水使用之行為，因其竊水之地
    點同一，時間甚為密接，且均侵害同一法益，係單一竊水決
    意之接續實施，在刑法評價上，以視為數個舉動之接續施行
    ，合為包括之一行為予以評價，較為合理，是被告所為應屬
    接續犯而論以一罪。又被告有如起訴書犯罪事實欄所載之前
    科執行完畢，有臺灣高等法院被告前案紀錄表1 份在卷為佐
    ，其於5 年內故意再犯本件有期徒刑以上之罪，為累犯，應
    依刑法第47條第1項規定加重其刑。
六、原審認被告係犯自來水法第98條第1 款之罪，而予以論罪科
    刑，固非無見。惟原審漏未審酌上開最高法院判決意旨及學
    者意見，遽以自來水法第98條第1 款為刑法竊盜罪之特別規
    定為由加以適用，置刑法第321條第1項第3 款之攜帶兇器竊
    盜罪於不顧，及漏未就扣案之綠色軟管1 支諭知沒收，均尚
    有未洽。爰審酌被告之素行，犯罪之動機、目的、手段、所
    竊取財物之價值及犯罪後坦承犯行，態度良好等一切情狀，
    量處如主文所示之刑。扣案之綠色軟管1 支，為被告所有持
    供犯本罪所用之物，業據被告供承在卷，爰依刑法第38條第
    1項第2款規定宣告沒收。本件上訴人上訴意旨指摘原判決適
    用法條顯有違誤，為有理由，且被告所犯為刑法第321條第1
    項第3款之罪，復係累犯，經本院諭知量處有期徒刑7月，已
    非屬刑事訴訟法第449條第3項得聲請簡易判決處刑之案件，
    自應由本院撤銷原判決，並適用通常程序自為第一審判決。
    至被告另陳稱其僅一人居住該處，不可能所竊水費高達新臺
    幣31,006元，其中應該有水非其所竊，而是之前其住處附近
    水管被挖斷所致云云，然自來水公司計算水費，當以通過水
    表之自來水方有計費之可能，縱水管有被挖斷，所流失之自
    來水亦無通過被告住處之水表，而為自來水公司計費之可能
    ，更何況觀諸卷附臺灣自來水公司受理密告竊水案件處理表
    、追償水費核計單，該水費並非單純計算被告所竊取之水量
    ，自來水公司係依據自來水法第71條規定，追償3 個月之水
    費，是被告前述所陳，顯不可採，併此敘明。
據上論斷，應依刑事訴訟法第455條之1第1項、第3項、第452 條
、第369條第1項前段、第364條、第299條第1項前段，刑法第2條
第1項前段、第321條第1項第3款（修正前）、第47條第1項、第3
8條第1項第2款，判決如主文。
本案經檢察官陳玫琪到庭執行職務。
中    華    民    國   100    年    5     月    13    日
                  刑事第一庭  審判長  法  官  陳世博
                                      法  官  林恒祺
                                      法  官  劉柏駿
以上正本證明與原本無異。
如不服本判決應於收受送達後10日內向本院提出上訴書狀，並應
敘述具體理由。其未敘述上訴理由者，應於上訴期間屆滿後20日
內向本院補提理由書(均須按他造當事人之人數附繕本)「切勿逕
送上級法院」。告訴人或被害人如對於本判決不服者，應具備理
由請求檢察官上訴，其上訴期間之計算係以檢察官收受判決正本
之日期為準。
中    華    民    國   100    年    5     月    13    日
                                      書記官

附錄本判決論罪之法律條文：
中華民國刑法(舊 100.01.26 以前)第321條
犯竊盜罪而有左列情形之一者，處6月以上、5年以下有期徒刑：
一  於夜間侵入住宅或有人居住之建築物、船艦或隱匿其內而犯
    之者。
二  毀越門扇、牆垣或其他安全設備而犯之者。
三  攜帶兇器而犯之者。
四  結夥三人以上而犯之者。
五  乘火災、水災或其他災害之際而犯之者。
六  在車站或埠頭而犯之者。
前項之未遂犯罰之。